【裁判字號】    95,交易,43
【裁判日期】    950517
【裁判案由】    過失傷害
【裁判全文】
臺灣臺北地方法院刑事判決              95年度交易字第43號
公  訴  人  臺灣臺北地方法院檢察署檢察官
被      告  乙○○
上列被告因過失傷害案件，經檢察官提起公訴（94年度偵字第
7566號），本院判決如下：
    主  文
乙○○因過失傷害人致重傷，處有期徒刑陸月，如易科罰金，以
參佰元折算壹日。
    事  實
一、乙○○原所考領之汽車駕駛執照於民國（下同）九十三年六
    月二十一日因飲用酒類駕車，遭公路主管機關吊扣一年，於
    吊扣駕照期間內依規定不得駕駛汽車，竟仍於九十三年十一
    月二十六日十四時許，無照駕駛車牌號碼5A－1372號自用小
    客車，沿臺北市○○街由東往西方向行駛，行經德昌街與德
    昌街二六一巷無號誌之交岔路口時，原應注意汽車行駛時，
    應注意車前狀況，隨時採取必要之安全措施，以避免危險之
    發生，而依當時為日間有自然光線，該路段為市區○○道路
    ○路面無缺陷、無障礙物，視距良好等外界客觀情狀，及依
    其智識及能力，並無不能注意之情事，乃疏未注意其左前方
    適有武志國騎乘腳踏車沿德昌街（起訴書誤載為長泰街）二
    六一巷由南往北方向行近上開路口之車前狀況，而武志國亦
    疏未注意慢車行近無號誌之交岔路口，應看清左右確無來車
    並在不妨礙汽車通行之情況下迅速通過，而均貿然穿越上開
    路口，乙○○所駕駛之自小客車左前葉子板處乃與武志國騎
    乘之腳踏車車頭發生碰撞，致武志國倒地後受有頭部外傷、
    右側硬腦膜下血腫、右顳額葉挫傷及腦內出血之傷害，並因
    此導致失智、尿失禁、肢體乏力難以行動，而對其身體、健
    康造成重大難治或不致之重傷害。乙○○肇事後在未有偵查
    犯罪職權之機關或公務員發覺前，即主動向據報到場處理之
    臺北市政府警察局交通警察大隊萬華分隊警員丁○○坦承肇
    事而接受裁判。
二、案經臺灣臺北地方法院檢察署檢察官指定武志國之妹丙○○
    為代行告訴人，並由丙○○訴由該署檢察官偵查起訴。
    理  由
一、按告訴乃論之罪，無得為告訴之人或得為告訴之人不能行使
    告訴權者，該管檢察官得依利害關係人之聲請或依職權指定
    代行告訴人，刑事訴訟法第二百三十六條第一項定有明文。
    查本案被害人武志國（民國五十二年三月三十日生，為年滿
    二十歲之成年人，未婚），因此次車禍導致失智，而不能行
    使其告訴權，亦無得為告訴之人，檢察官乃於九十四年七月
    一日偵訊時當庭指定被害人之妹丙○○為代行告訴人，並經
    丙○○當庭表示同意（見偵查卷第五十一頁），而丙○○於
    九十四年一月五日（距九十三年十一月二十六日事故發生時
    ，尚未逾六個月之告訴期間）警詢提出告訴時雖無告訴權（
    見偵查卷第十五至十七頁），然因其嗣後取得告訴權而使其
    之前之告訴生補正之效果（司法院八十四年十二月十五日（
    83）廳刑一字第21149號研究意見參照）。本件告訴，依刑
    事訴訟法第二百三十二條、第二百三十六條第一項、第二百
    三十七條第一項之規定，程序上並無不合，合先敘明。
二、訊據被告乙○○坦承於前揭時、地駕駛自小客車行經無號誌
    之交岔路口時，疏未注意車前狀況，即貿然穿越，致與被害
    人武志國所騎乘之腳踏車發生碰撞等情不諱，核與代行告訴
    人丙○○指訴被告駕駛自小客車於上開路口與被害人發生車
    禍一節相符，並有臺北市○○○○○道路交通事故現場圖、
    補充資料表、談話記錄表、交通事故現場照片四幀附卷可稽
    （見偵查卷第二六至二九頁、第三二、三三頁）。而被害人
    武志國因本件車禍受有頭部外傷、右側硬腦膜下血腫、右顳
    額葉挫傷及腦內出血之傷害，並因此導致失智、尿失禁、肢
    體乏力難以行動，而對其身體、健康造成重大難治或不致之
    重傷害等情，亦有臺北市立和平醫院診斷證明書二紙、臺北
    市立聯合醫院九十五年三月十五日北市醫和字第0953129260
    0 號函一份、板橋中興醫院九十五年三月十日九十五中醫總
    字第063 號函檢送武志國病歷暨精神鑑定報告書一份存卷可
    按（見偵查卷第十九、四五頁、本院卷第十六至二十一頁）
    。則按汽車行駛時，駕駛人應注意車前狀況，隨時採取必要
    之安全措施，道路交通安全規則第九十四條第三項定有明文
    。被告駕駛自小客車上路，如行車稍有疏失亟易造成對他人
    生命、身體、財產之侵害，自應注意遵守及之，且其駕車行
    經無號誌之交岔路口前，更應注意橫向道路有無來車，以避
    免危險之發生，而依卷附事故現場照片所示，當時為日間有
    自然光線，肇事路段為市區○○道路○路面無缺陷、無障礙
    物、視距良好等外界客觀情狀，及依被告之智識及能力，並
    無不能注意之情事，乃於行經無號誌之德昌街與德昌街二六
    一巷交叉路口時，疏未注意其左前方適有被害人武志國騎乘
    腳踏車沿德昌街二六一巷由南往北方向行近上開路口之車前
    狀況，即貿然穿越，致其車左前方葉子板處與被害人武志國
    之腳踏車車頭發生碰撞，造成被害人受傷，被告顯有過失甚
    明。又按慢車行近無號誌之交岔路口，應減速慢行，看清左
    右確無來車並在不妨礙汽車通行之情況下迅速通過，道路交
    通安全規則第一百二十五條第二項定有明文，被害人武志國
    騎乘腳踏車行經上開無號誌之交叉路口，未看清左右來車即
    貿然穿越，其就本件車禍之發生亦有過失，然其過失與被告
    之過失相競合，併為本件危害發生之原因，依法被告仍難辭
    其過失責任。再本件經檢察官於偵查中以九十四年十月二十
    六日甲○大成九四偵第七五六六號函送臺北市車輛行車事故
    鑑定委員會鑑定結果，亦同認被告駕駛自小客車未注意車前
    狀況，被害人武志國則騎乘腳踏車穿越道路未注意往來車輛
    為肇事原因，有該委員會以九十四年十二月二十一日北鑑審
    字第09430413000號函檢送鑑定意見書一份在卷足憑（見偵
    查卷第六五至六九頁）。被告之過失行為與告訴人所受傷害
    間，復具有相當因果關係，足徵被告前開出於任意性之自白
    與事實相符，堪以憑信。至於被告雖另辯稱被害人武志國當
    時全身酒味，如其酒後意識不清亦會導致車禍之發生云云，
    然依證人即到場處理員警丁○○證稱：伊到現場並未聞到特
    別氣味或酒味，被告隔天才請伊對被害人施以酒精濃度測試
    ，但因時間間隔太久，故未對被害人施測等語（見本院九十
    五年五月三日審判筆錄第三、四頁），與被告所辯被害人全
    身酒味一節已有未合，又經本院函臺北市立聯合醫院查詢被
    害人武志國於九十三年十一月二十六日因車禍就診時有無檢
    驗其血液中所含酒精濃度，亦經該院函覆稱未替該病患檢驗
    血液中酒精濃度，有該院九十五年三月十五日北市醫和字第
    09531292600 號函一紙附卷可稽（見本院卷第十六頁），則
    被告辯稱被害人武志國酒後意識不清導致本件車禍發生云云
    ，殊屬乏據可徵，尚難信採。從而本件事證明確，被告犯行
    洵堪認定。
三、核被告乙○○所為，係犯刑法第二百八十四條第一項後段之
    過失傷害致重傷罪。又汽車駕駛人，無駕駛執照駕車，因而
    致人受傷或死亡，依法應負刑事責任者，加重其刑至二分之
    一，道路交通管理處罰條例第八十六條第一項定有明文；被
    告原所考領之汽車駕駛執照於九十三年六月二十一日因飲用
    酒類駕車，遭公路主管機關吊扣一年，於九十四年六月二十
    日期滿一節，有公路監理電子閘門汽車駕駛人資料一紙附卷
    可稽（見偵查卷第二二頁），且為被告自承在卷（見本院九
    十五年五月三日審判筆錄第六頁），被告於駕照吊扣期間依
    規定不得駕駛汽車，仍無照駕駛車牌號碼5A－1372號自用小
    客車，於行經無號誌之交岔路口時疏未注意車前狀況，致與
    被害人武志國所騎乘之腳踏車發生碰撞致其受傷，並因此觸
    犯刑法第二百八十四條第一項後段之過失傷害致重傷罪，應
    依上開規定，加重其刑。被告於肇事後，在未有偵查犯罪職
    權之機關或公務員發覺前，主動向據報到場處理之臺北市政
    府警察局交通警察大隊萬華分隊警員丁○○坦承肇事，有臺
    北市○○○○○道路交通事故肇事人自首情形紀錄表一份附
    卷可稽（見偵查卷第三一頁），其對於未發覺之罪自首而接
    受裁判，應依刑法第六十二條前段規定減輕其刑，並依刑法
    第七十一條第一項規定，先加後減之。爰審酌被告前甫因服
    用酒類駕車經吊扣駕照一年，而於吊扣駕照期間不得駕車，
    竟仍無照駕駛自小客車上路，並因前揭過失致被害人受傷，
    顯見其守法意識薄弱，駕駛態度輕忽，所為造成被害人失智
    、尿失禁、肢體乏力難以行動之重傷害，所生危害程度匪淺
    ，且迄未賠償被害人之損失，惟犯後尚能坦承犯行及被害人
    武志國騎乘腳踏車行近無號誌之交岔路口，未看清左右來車
    即貿然穿越，就本件事故亦有過失等一切情狀，量處如主文
    所示之刑，並諭知易科罰金之折算標準。
據上論斷，應依刑事訴訟法第二百九十九條第一項前段，刑法第
二百八十四條第一項後段、第六十二條前段、第四十一條第一項
前段，道路交通管理處罰條例第八十六條第一項，罰金罰鍰提高
標準條例第一條前段、第二條，判決如主文。
本案經檢察官李建論到庭執行職務
中    華    民    國    95    年    5    月    17    日
                  刑事第十一庭  審判長法  官  劉方慈
                                      法  官  陳正昇
                                      法  官  鍾淑慧
以上正本證明與原本無異。
如不服本判決，應於判決送達後10日內向本院提出上訴狀（應抄
附繕本）。告訴人或被害人如對於本判決不服者，應具備理由請
求檢察官上訴，其上訴期間之計算係以檢察官收受判決正本之日
期為準。
                                      書記官  劉英芬
中    華    民    國    95    年    5    月     23    日
附錄本案論罪科刑法條全文
中華民國刑法第284條
(過失傷害罪)
因過失傷害人者，處六月以下有期徒刑、拘役或五百元以下罰金
，致重傷者，處一年以下有期徒刑、拘役或五百元以下罰金。
從事業務之人，因業務上之過失傷害人者，處一年以下有期徒刑
、拘役或一千元以下罰金，致重傷者，處三年以下有期徒刑、拘
役或二千元以下罰金。


司法院資訊處製作；財團法人民間司法改革基金會備份。
